臺灣高等法院民事裁定
110年度抗字第399號
抗  告  人  陳國章
上列抗告人因與相對人陳奕任等間請求損害賠償等事件，聲請閱
卷，對於中華民國110年1月29日臺灣新竹地方法院裁定（110年
度聲字第8號）提起抗告，本院裁定如下： 
    主  文
原裁定廢棄。
    理  由
一、本件抗告人依民法第184條第1項前段、第2項、第185條、第
    195條第1項等規定，向原法院起訴請求相對人陳奕任等人對
    其連帶負損害賠償責任（下稱本案訴訟，所為判決下稱本案
    判決），於民國110年1月13日具狀聲請閱覽原法院調取之臺
    灣新竹地方檢察署（下稱新竹地檢署）107年度偵字第5363
    號、108年度偵續字第11號、臺灣高等檢察署108年度上聲議
    字第3409號刑事卷宗（上開3案下合稱系爭刑事案件，其卷
    宗合稱系爭刑事卷宗），經原法院以：系爭刑事卷宗非卷內
    文書，且經新竹地檢署檢察官表明尚有偵查需求，不同意提
    供當事人閱卷；又該卷宗另涉及非本案訴訟當事人之個人資
    料及隱私及新竹地檢署之業務秘密，故不應提供予抗告人閱
    覽為由，於110年1月29日以裁定駁回其聲請（下稱原裁定）
    。抗告人不服，對之提出抗告。抗告意旨略以：系爭刑事案
    件已經原法院刑事庭駁回伊交付審判之聲請確定，新竹地檢
    署應無偵查需求及業務秘密可言，否則為何同意原法院調取
    卷宗？又系爭刑事案件除提供手機錄影畫面之訴外人黃家豪
    外，均為本案訴訟之當事人，若有保護非本案訴訟當事人個
    人資料及隱私需求，只需將黃家豪之人別資料隱匿即可，技
    術上並無困難。原審駁回伊閱卷聲請，並以調得之系爭卷宗
    為裁判基礎而為本案訴訟不利於伊之判決，已侵害伊訴訟權
    ，爰聲明請求廢棄原裁定。
二、按當事人得向法院書記官聲請閱覽、抄錄或攝影卷內文書，
    或預納費用聲請付與繕本、影本或節本。卷內文書涉及當事
    人或第三人隱私或業務秘密，如准許前2項之聲請，有致其
    受重大損害之虞者，法院得依聲請或依職權裁定不予准許或
    限制前2項之行為。此觀民事訴訟法第242條第1項、第3項規
    定自明。該條所稱卷內文書，包括法院辦理該事件所製作之
    文書、當事人於訴訟進行中提出之文書，及法院依當事人聲
    請之證據方法，依法調取之相關文書，且依同法第363條第 
    1項規定，包括文書外之物件有與文書相同之效用者均屬之
    。而不予准許或限制閱覽、抄錄或攝影卷內文書，為訴訟平
    等原則之例外，法院為此裁定應在不影響當事人行使辯論權
    之範圍內，始得為之（最高法院109年度台抗字第519號、10
    9年度台抗字第1078號裁定可參）。查原法院為查明抗告人
    所提出新竹地檢署107年度偵字第5363號、108年度偵續字第
    11號不起訴處分書之判斷依據，認有調查必要，於109年11
    月23日依職權調取系爭刑事卷宗，並於本案判決引為判斷抗
    告人起訴有無理由之資料（見原法院109年度訴字第1026號
    卷第50至57、87至88、270至271、273至274頁），依上說明
    ，自屬民事訴訟法第242條第1項所稱之卷內文書。又系爭刑
    事案件因抗告人聲請交付審判遭駁回而確定等情，有原法院
    108年度聲判字第15號刑事裁定可憑（見原法院109年度訴字
    第1026號卷第58至61頁），系爭刑事卷宗自已非尚在偵查中
    之卷證資料；系爭刑事案件之告訴人與被告均為本案訴訟之
    當事人，縱其卷證部分內容涉及第三人隱私、業務秘密，亦
    非不得以另行影印，並就其中涉及第三人隱私、業務祕密部
    分，以其他遮掩、或去識別化等方式，而就其他部分提供予
    抗告人閱覽，俾使其辯論權之行使不受影響。乃原法院未調
    查審認系爭刑事卷宗何部分涉及第三人隱私或業務秘密，以
    及有何將因抗告人閱覽卷宗致該第三人受有重大損害之虞等
    情，即逕以檢察官要求不得給閱為由，以原裁定駁回抗告人
    閱覽系爭刑事卷宗之聲請，妨礙其攻擊方法之提出，容有未
    洽，抗告意旨指摘原裁定不當，聲明廢棄，應屬有據，爰由
    本院將原裁定廢棄，並發回原法院為適法之處理。
三、據上論結，本件抗告為有理由，爰裁定如主文。
中　　華　　民　　國　　110 　年　　5 　　月　　 5　　日
                  民事第二十三庭
                        審判長法  官  蕭胤瑮
         　　　 　　　　　　　法  官　楊舒嵐
        　　　　　　　　　　　法  官　許勻睿
正本係照原本作成。
不得抗告。
中　　華　　民　　國　　110 　年　　5 　　月　　6 　　日

　　　　　　　　　　　　　    書記官  秦湘羽